【裁判字號】    99,易,357
【裁判日期】    991102
【裁判案由】    詐欺
【裁判全文】
臺灣宜蘭地方法院刑事判決               99年度易字第357號
公  訴  人  臺灣宜蘭地方法院檢察署檢察官
被      告  甲○○
上列被告因詐欺案件，經檢察官提起公訴（99年度偵字第2498號
），本院判決如下：
    主  文
甲○○無罪。
    理  由
一、本件公訴意旨略以：被告甲○○能預見將金融帳戶之存摺、
    金融卡及密碼等資料提供予他人使用，極易遭詐騙集團利用
    為犯罪工具，竟不違背其本意，仍基於幫助姓名、年籍不詳
    之某詐騙集團成員詐欺之犯意，於99年1月25日在蘇澳馬賽
    郵局申辦00000000000000號帳戶及提款卡後，在不詳之時、
    地，將所申辦之上開存摺、金融卡及密碼等物交付予詐騙集
    團成員使用，該詐騙集團成員乃於99年2月8日，以電話向被
    害人乙○○○佯稱「其姪女林麗華急需週轉現金」，致被害
    人乙○○○誤信其詞而陷於錯誤並於同日上午11時許，依該
    犯罪集團成員之指示，匯款新臺幣（下同）10萬元至上開帳
    戶，隨即被詐騙集團成員用提款卡領走。因認被告涉犯刑法
    第30條、第339條第1項之幫助詐欺取財罪嫌。
二、按犯罪事實應依證據認定之，無證據不得認定犯罪事實；不
    能證明被告犯罪者，應諭知無罪之判決，刑事訴訟法第154
    條第2項、第301條第1項分別定有明文。又檢察官就被告犯
    罪事實，應負舉證責任，並指出證明之方法。檢察官對於起
    訴之犯罪事實，應負提出證據及說服之實質舉證責任。倘其
    所提出之證據，不足為被告有罪之積極證明，或其指出證明
    之方法，無法說服法院以形成被告有罪之心證者，應貫徹無
    罪推定原則，亦為刑事訴訟法第161條第1項、刑事妥速審判
    法第6條所明定。又按幫助犯，則係指對於正犯與以精神或
    物質上之助力，便於其犯罪之實行者而言，故必須認識正犯
    所犯之罪，始有幫助可言，如無此認識或其所認識，與正犯
    實施之犯罪有齟齬，則欠缺幫助犯意，無從成立該罪之幫助
    犯（最高法院76年度臺上字第7695號判決意旨參照）。
三、本件公訴意旨認被告涉犯刑法幫助詐欺罪嫌，無非係以：(1)
    被告甲○○之供述；(2)被害人乙○○○於警詢之陳述；(3)被
    告上開郵局帳戶之開戶資料、客戶歷史交易明細查詢資料、
    匯款單；(4)被告之羅東西門郵局00000000000000號帳戶之開
    戶資料、客戶歷史交易明細查詢資料、匯款單；(5)受理詐騙
    帳戶通報警示簡便格式表、內政部警政署反詐騙案件紀錄表
    、受理刑事案件報案三聯單、受理各類案件紀錄表等，資為
    論據。
四、訊據被告固坦承其將中華郵政股份有限公司蘇澳馬賽郵局帳
    戶之存簿、金融卡及密碼交付予他人之事實不諱，惟堅詞否
    認有何幫助詐欺之犯嫌。辯稱：伊因為家庭經濟狀況不佳，
    需要貸款，所以依網路所刊登代辦信用貸款廣告之電話，欲
    申辦貸款，並應對方要求，於99年1月23日至統一超商以宅
    急便寄身分證影本給對方，之後對方要求寄郵局存簿，故伊
    於99年1月28日利用宅急便方式將某郵局之存簿寄予對方，
    對方又稱需要手續費2千元，伊便於99年2月2日匯款2千元給
    對方，之後在99年2月間將上開蘇澳馬賽郵局之存簿、提款
    卡、密碼利用新竹貨運寄給對方，伊以為這是辦貸款的手續
    ，後來貸款都沒下來，才知道被騙，伊確實沒有幫助詐欺之
    意思等語。
五、經查：
 (一) 被告將其中華郵政股份有限公司蘇澳馬賽郵局帳號00000000
    000000號帳戶之存簿、金融卡、密碼交付不詳姓名年籍之他
    人；及被害人乙○○○於98年2月8日接獲詐欺集團成員來電
    ，佯稱係被害人之姪女林麗華，表示需要週轉金，致被害人
    陷於錯誤，於同日匯款10萬元至被告上開帳戶等情，業經被
    告坦承無訛，核與被害人於警詢之陳述情節相符，並有中華
    郵政股份有限公司蘇澳馬賽郵局民事陳報狀所附被告開戶資
    料、客戶歷史交易清單、華南商業銀行匯款回條聯、內政部
    警政署反詐騙案件紀錄表、臺北市警察局松山分局三民派出
    受理詐騙帳戶通報警示簡便格式表、受理刑事案件報案三聯
    單、受理各類案件紀錄表等件，存卷可佐，均堪信為真實。
    惟被告客觀上交付他人帳戶之行為，是否出於幫助詐欺或不
    確定幫助詐欺之故意，仍應有積極證據證明。
 (二) 本件被告辯稱其因家庭經濟狀況欠佳，始依網路所刊登代辦
    信用貸款廣告之電話，欲申辦貸款，並應對方要求，於99年
    1月23日至統一超商以宅急便寄身分證影本、於99年2月2日
    匯款2千元予對方，於99年2月5日將其蘇澳馬賽郵局之存簿
    、提款卡、密碼利用新竹貨運寄予對方等情，乃據提出宅急
    便託運單據、臺灣銀行匯款申請書回條聯、新竹貨運寄件人
    付款託運單等件為據（見偵查卷第17至18頁）。依被告所提
    出之前開匯款申請書回條聯以觀，被告確曾於99年2月2日匯
    款2千元至曾馨儀之安泰商業銀行建國分行00000000000000
    號帳戶。而曾馨儀上開帳戶業於99年2月10日經列為警示帳
    戶之事實，有安泰商業銀行99年9月9日安建發字第09960000
    105號函存卷可稽（見本院卷第21頁），足信被告係將前開
    款項匯入詐騙集團之人頭帳戶。參諸被告所稱前開款項係為
    辦理貸款而繳付之手續費用，本件並無法排除被告因不解貸
    款流程，誤信自稱代辦貸款之人所言，而遭受訛騙之可能，
    被告辯稱誤以為要辦貸款，受騙而交付帳戶之存簿、提款卡
    、密碼等情，尚非全然無據。
 (四) 且查，社會上詐欺集團之詐騙伎倆日日翻新，難僅憑學識、
    工作或社會經驗即可知之甚詳。此觀諸詐騙集團之詐騙手法
    經政府大力宣導及媒體大幅報導後，仍有智識程度非低、具
    有工作經驗之被害人受騙而將款項匯入人頭帳戶，或受騙提
    供帳戶之情形自明。若非與該詐騙集團有所交往或從事專門
    查緝詐騙集團之工作者，一般人尚難對於社會上之詐騙集團
    行騙手法完全熟悉。被告誤信對方之說詞，而提供自己帳戶
    之存簿、金融卡及密碼予詐欺集團，衡情尚非絕不可能，依
    罪疑為有利被告認定之原則，本件尚難僅以被告交付該帳戶
    之存簿、金融卡及密碼等資料之事實，遽謂其主觀上有幫助
    詐欺取財之故意或不確定故意。
六、綜上所述，被告辯稱其係為申辦貸款，受騙而交付帳戶存簿
    、金融卡及密碼，其主觀上對於其交付帳戶係供他人財產犯
    罪使用乙節並無認識等情，尚非無據。而公訴人所舉之事證
    ，尚無從說服本院以形成被告確有幫助他人犯罪意思之心證
    ，依上揭法條規定及說明，自應為被告無罪判決之諭知。
據上論斷，應依刑事訴訟法第301條第1項，判決如主文。
本案經檢察官張立言到庭執行職務
中    華    民    國    99    年    11    月    2     日
            刑事第四庭  審判長法  官  林楨森
                              法  官  辜漢忠
                              法  官  鄧晴馨
上正本證明與原本無異。
如不服本判決，應於收受送達後10日內向本院提出上訴狀（應附
繕本）。其未敘述上訴理由，應於上訴期間屆滿後20日內補提理
由書狀於本院，上訴於臺灣高等法院。
                              書記官  林怡君
中    華    民    國    99    年    11    月    3     日

司法院資訊處製作；財團法人民間司法改革基金會備份。
